臺灣臺中地方法院刑事判決　　　　　　　　　　　　　九十一年度訴字第四六三號
　　公　訴　人　台灣台中地方法院檢察署檢察官
　　被　　　告　乙○○
　　指定辯護人　本院公設辯護人　甲○○
右列被告因偽造貨幣案件，經檢察官提起公訴（九十年度偵字第一八○五三號），本
院判決如左：
    主  文
乙○○無罪。
    理  由
一、公訴意旨略以：被告乙○○於民國九十年四月中旬，在台中市○○路與健行路交
    叉口之流星ＫＴＶ店內，自不詳姓名客人處取得偽造之新台幣（下同）一千元紙
    鈔一張，作為小費，竟意圖供行使之用而收集，俟機持以行使購物，因認被告涉
    犯刑法第一百九十六條第一項後段之意圖供行使之用而收集偽造通用紙幣罪嫌云
    云。
二、按犯罪事實應依證據認定之，無證據不得推定其犯罪事實；不能證明被告犯罪者
    ，應諭知無罪之判決，刑事訴訟法第一百五十四條、第三百零一條第一項分別定
    有明文。又認定不利於被告之事實，須依積極證據，苟積極證據不足為不利於被
    告事實之認定時，即應為有利於被告之認定，更不必有何有利之證據；認定犯罪
    事實所憑之證據，雖不以直接證據為限，間接證據亦包括在內，然而無論直接或
    間接證據，其為訴訟上之證明，須於通常一般之人均不致有所懷疑，而得確信為
    真實之程度者，始得據為有罪之認定；再事實之認定，應憑證據，如未能發現相
    當證據，或證據不足以證明，自不能以推測或擬制之方法，以為裁判之基礎，最
    高法院分別著有三十年上字第八一六號、七十六年臺上字第四九八六號、四十年
    臺上字第八六號判例可資參照。
三、本件公訴人認被告乙○○犯有上開罪嫌，無非係以扣案之偽造一千元紙鈔一張，
    係被告於九十年六月二十二日二十一時四十分，在台中縣太平市○○路○段九十
    一號前為警於其身上查獲，及被告於警、偵訊中供承：伊因不甘損失，準備以上
    開偽鈔在台中縣太平市頭汴里找一家商店來買東西等語為其論據。訊據被告乙○
    ○固坦承扣案之偽造千元紙鈔一紙係伊在流星ＫＴＶ店內，自不詳姓名客人取得
    之小費，嗣並為警在其身上查獲之事實，惟堅決否認有右揭犯行，並辯稱：伊並
    未使用上開偽造千元紙鈔，且伊在拿到該紙鈔後一、二天始懷疑該紙鈔並非真鈔
    ，並且拿來與真鈔比對，二者確有不同，但是伊仍無確定其為偽鈔，直到被警察
    查獲時，伊才確知該紙鈔是偽鈔等語。經查：扣案之一千元紙鈔一張，經送中央
    印製廠鑑定結果固屬偽造之紙鈔，此有中央銀行發行局九十年九月六日（九○）
    台央發字第○三○○四六二七八號函在卷可稽，惟按刑法第一百九十六條第一項
    所謂收集，係指收買、受贈、互換等一切行為，在收取以前即有行使之犯罪意思
    者而言（最高法院五十六年度台上字第六三八號判決意旨參照）。本案被告雖有
    將其所有扣案之一紙偽鈔放置於身上之事實，然查，偽鈔與真鈔比對鑑定後，固
    可知為偽鈔，惟此純為事後之辨別，並非收受前人人均有比對鑑別之習慣，且扣
    案之偽鈔經本院勘驗結果，亦非屬人人一經接手觸摸或目視即可明確辨別其為偽
    造之紙鈔，況被告持有偽鈔僅止一張，亦非巨額，自難僅憑被告執有扣案偽鈔一
    張之事實，即率以推測被告收受該紙鈔之初係明知偽鈔而收集。此外，復查無其
    他任何積極事證可資認定被告在收取扣案之偽鈔以前即有行使之犯罪意思，另亦
    查無實據可資認定被告有收受上開紙鈔後，方知其為偽鈔而仍行使，或意圖供行
    使之用而交付於人之行為，是均無論處被告刑法第一百九十六條第一項或第二項
    罪名之餘地。本件被告之犯罪既屬不能證明，即應為其無罪之判決。
據上論斷，應依刑事訴訟法第三百零一條第一項，判決如主文。
中      華      民      國      九十一    年      八    月    十二      日
                         臺灣臺中地方法院刑事第二庭
                             審判長法  官    張  智  雄
                                   法  官    陳  如  玲
                                   法  官    蔡  建  興
右正本證明與原本無異。
如不服本判決，應於判決送達後十日內向本院提出上訴狀，上訴於臺灣高等法院臺中
分院( 須附繕本 )。
                                  書記官
中      華      民      國      九十一    年      八    月    十二      日
